臺灣臺南地方法院刑事判決　　　　　　　100年度訴字第132號
公　訴　人　臺灣臺南地方法院檢察署檢察官
被　　　告　詹豫傑
指定辯護人　本院公設辯護人余訓格
上列被告因違反毒品危害防制條例案件，經檢察官提起公訴（99
年度偵字第2986號），本院判決如下：
    主  文
詹豫傑幫助販賣第二級毒品，處有期徒刑肆年陸月。未扣案之幫
助販賣第二級毒品所得之財物新臺幣伍佰元，沒收之，如全部或
一部不能沒收時，以其財產抵償之。
    事  實
一、詹豫傑（綽號義傑）因王俊傑（綽號白傑）於民國98年12月
    2日晚間8時24分、10時37分許，先以0000000000號行動電話
    ，撥打其友人吳國彬0000000000號行動電話，欲向其友人吳
    國彬購買第二級毒品甲基安非他命，惟因當時吳國彬人在外
    地，無法交易，故其友人吳國彬即叫王俊傑自行撥打電話予
    詹豫傑討論購買毒品之事，嗣於同日晚間10時39分許，詹豫
    傑即以其所有之0000000000號行動電話致電其友人吳國彬，
    吳國彬並委請詹豫傑帶王俊傑去找綽號為「媽媽」之人購買
    第二級毒品甲基安非他命，遭詹豫傑以當時身上沒有現金拒
    絕，惟嗣王俊傑撥打電話予詹豫傑時，詹豫傑即基於幫助綽
    號「媽媽」之人販賣第二級毒品之故意，由其提供綽號「媽
    媽」之人之電話號碼予王俊傑，再由王俊傑於當晚不詳時間
    、地點，自行向綽號「媽媽」之人購買數量、金額不詳之第
    二級毒品既遂，事後綽號「媽媽」之人並託王俊傑交付新台
    幣（下同）500元予詹豫傑作為幫助販賣之代價，王俊傑亦
    有再轉讓前揭購買到之部分第二級毒品予詹豫傑施用，此因
    警方對吳國彬之前揭行動電話門號實施通訊監察，始查悉上
    情。
二、案經臺南市政府警察局移請臺灣臺南地方法院檢察署檢察官
    偵查起訴。
    理  由
甲、關於證據能力之部分：
一、被告詹豫傑於警詢、偵查及本院準備及審理程序中所為之自
    白供述，均非出於強暴、脅迫、利誘、詐欺、疲勞訊問、違
    法羈押或其他不正之方法所得，亦非違反法定障礙事由經過
    期間不得訊問或告知義務之規定而為，依刑事訴訟法第156
    條第1項、第158條之2規定，應認為均有證據能力。
二、證人王俊傑於警詢時所為之陳述，因係屬被告以外之人於審
    判外之言詞陳述，且業經被告及辯護人表明不同意作為證據
    使用之意思（本院卷第12頁背面參見），是依刑事訴訟法第
    159條第1項之規定，應不具證據能力。另證人王俊傑於檢察
    官偵訊時依法具結後所為之證述，既經被告及辯護人方面表
    示同意採為證據，且無事實顯示係因違法蒐證所取得之證據
    ，本院審酌該等供述證據作成時之情況，亦認為適於作為證
    據，依刑事訴訟法第159條之5第1項規定，應認為有證據能
    力。
三、至於證人王俊傑、吳國彬等人於本院審理時所為之證述，非
    屬傳聞證據，自有證據能力。
四、另門號為0000000000號行動電話之監聽譯文，係依據本院98
    年度聲監字第530號通訊監察書所製作，屬依法定程序執行
    通訊監察所取得之派生證據，且經本院於準備及審理期日時
    依法提示予被告及辯護人表示意見時，被告及辯護人亦均不
    爭執監聽譯文內容之合法性及真正，則該監聽譯文自得採為
    本案認定犯罪事實之證據（最高法院95年度台上字第3128號
    判決意旨參照）。
乙、實體部分：
一、訊據被告詹豫傑矢口否認有何幫助販賣之犯行及犯意，辯稱
    ：伊原本誤以為500元是「媽媽」之人要給伊的，但事後證
    實是要交給吳國彬，但因為吳國彬之前有欠伊錢，伊就把錢
    扣起來云云。辯護意旨則以：縱使被告有成立幫助販賣第二
    級毒品，然該部分應不在原來起訴範圍內，故非本案之核心
    判決範圍，應為無罪判決等資為辯護。經查：
（一）被告於本院審理時，對其前曾於98年12月2日晚間，因先
      接到王俊傑詢問有無毒品後，先回撥電話予吳國彬時，吳
      國彬請其帶王俊傑去向另外一個藥頭即綽號「媽媽」之人
      買，伊當時身上沒錢，且很晚了，就拒絕吳國彬的要求，
      並未載王俊傑去找綽號「媽媽」之人，但有從手機通話記
      錄中找出「媽媽」的電話給王俊傑，事後吳國彬半夜有再
      叫伊去找王俊傑，王俊傑就給伊500元及一點安非他命，
      伊一開始以為是綽號「媽媽」之人給伊之走路工，且隔天
      即98年12月3日上午3時38分許，伊確有再打給吳國彬表示
      王俊傑很離譜，只有拿很少的甲基安非他命給伊等情，均
      自承不諱（本院卷第90至95頁參見）。
（二）核與證人吳國彬於本院審理時具結後證稱：98年12月2日
      20 時22分許，伊先接到王俊傑之電話，叫伊幫忙調安非
      他命，但因那時候伊不在臺南，在屏東工作，伊就叫王俊
      傑打給被告，讓他們二個自己講，看被告要不要把安非他
      命賣給王俊傑，被告有再打電話給伊，問要怎麼辦，伊叫
      被告與王俊傑兩個人聯絡就好，後面只知道他們好像有講
      好，王俊傑拿到安非他命後，又分一點毒品給被告，被告
      事後有再打電話說伊有拿到500元之走路工等語（本院卷
      第60至68頁參見），均大致相符。
（三）次查，證人王俊傑亦於本院審理時具結後證稱：98年12月
      2日20時24分許，伊確有先打電話請吳國彬幫伊拿安非他
      命，吳國彬叫伊打電話給被告，後來伊好像有打電話，到
      最後有約出去見面等語（本院卷第40頁參見），此一部份
      與被告之供述及前揭證人吳國彬之證述亦互相吻合。
（四）此外，王俊傑於98年12月2日22時37分許撥打吳國彬之電
      話時，吳國彬說：「你打給義傑（被告）啦，我說真的我
      電話快沒電了....看他要不要做啦...」。同日22時39分
      許被告則撥打給吳國彬，電話中吳國彬說；「看你要不要
      打給我媽媽啊」。翌日即98年12月3日上午3時38分，被告
      撥打電話給吳國彬時，被告說：「白傑（王俊傑）真的很
      離譜，拿很少給我好不好...好在是不用再走路工了，『
      媽媽』有給我走路工『5百』...」等對話內容，並有通訊
      監察書及0000000000、0000000000、0000000000等號行動
      電話間，於98年12月2日至3日，之通訊監察譯文1份在卷
      可稽，是前揭事實應堪信為真實。
（五）被告雖辯稱：500元是伊先前誤會「媽媽」給伊之走路工
      ，當天吳國彬回來後，伊才知道是「媽媽」要託伊拿給吳
      國彬的錢云云，然查，倘被告於98年12月3日當日即已經
      知悉該500元並非媽媽給伊之走路工，則何以其遲至99年2
      月4日檢察官訊問時，仍然供稱：98年12月2日晚上10時39
      分之通聯是吳國彬叫伊幫他跟「媽媽」拿安非他命，說吳
      國彬的朋友要，因吳國彬在屏東抬轎，拜託伊幫忙送安非
      他命，伊不要，報了「媽媽」（母仔）的電話給吳國彬的
      朋友白傑（即王俊傑），要白傑自己跟「媽媽」拿，事後
      他們應該有交易完成，「媽媽」以為是伊介紹別人跟他買
      ，就給伊500元跑路費（98年度他字第3480號偵查卷第321
      頁背面參見），且此核與前揭通訊監察譯文之內容亦完全
      相符，是顯見前揭500元應確為「媽媽」之人，為了感謝
      被告幫忙提供電話讓王俊傑得以順利購買第二級毒品成功
      後，給被告之走路工無疑。故被告於審理中翻異前詞，應
      乃屬畏罪卸責之詞，難以採信。
（六）另辯護意旨雖稱此部分事實與檢察官原起訴者之基本社會
      事實並不同一，應無從變更審理範圍，然查，原起訴書認
      為被告販賣第二級毒品之事實，包括「98年12月2日晚上
      10時37分許，因王俊傑先撥打電話給吳姓友人（即吳國彬
      ）欲購買安非他命，然吳國彬身在外地，無法交易，吳國
      彬即介紹王俊傑向被告購買，王俊傑旋於同日晚上10時39
      分許，撥打0000000000號行動電話予被告」等部分均屬重
      疊，顯見本院認定之犯罪事實，雖與檢察官當初起訴者有
      所不同，然均是特定集中在98年12月2日晚間，且是因王
      俊傑原欲向吳國彬購買安非他命所衍生之犯行，故自應屬
      同一社會基本事實無疑，本院自得變更法條併予審理，以
      減少訴訟資源之浪費，是此部分之辯護意旨，容有誤會，
      尚無可採，併此敘明。綜上所述，本件事證明確，被告前
      揭犯行已堪認定，應依法論科。
二、本件被告基於幫助販賣之犯意，僅從事提供綽號「媽媽」之
    藥頭電話予王俊傑之構成要件以外行為，雖使王俊傑因此得
    順利聯絡購買毒品，事後被告並從「媽媽」之人處獲得500
    元之走路工代價，及從王俊傑處再取得部分免費之毒品施用
    ，核其所為，應係犯刑法第30條第1項前段、毒品危害防制
    條例第4條第2項之幫助販賣第二級毒品既遂罪。又被告為幫
    助他人實行犯罪行為之幫助犯，爰依刑法第30條第2項之規
    定，按正犯之刑減輕之。
三、又起訴意旨雖認被告係涉犯販賣第二級毒品未遂罪，嗣再經
    公訴檢察官當庭變更為販賣第二級毒品既遂罪（本院卷第11
    頁背面參見），然按依毒品危害防制條例第17條之規定，涉
    嫌施用或販賣第一、二級毒品之人，如供出毒品來源因而破
    獲者，既得藉供出毒品來源而邀減輕其刑之寬典，為擔保其
    所為不利於對向犯之陳述，確與事實相符，自應有足以令人
    確信其陳述為真實之補強證據，始能採納其陳述，作為判決
    之基礎，若查無補強證據，或以查得之補強證據與該陳述，
    相互印證，仍難使通常一般人均達無所懷疑，而確信其為真
    實之程度者，即難專憑此項供述作為認定犯罪事實之證據，
    俾貫徹刑事訴訟無罪推定及嚴格證明之基本原則。而所謂補
    強證據，指其他有關證明施用毒品者之關於毒品交易之供述
    真實性之相關證據而言，必須與施用毒品者關於毒品交易之
    供述，具有相當程度之關連性，而足使一般人對施用毒品者
    關於毒品交易之供述，並無合理之懷疑存在，而得確信其為
    真實，始足當之，此最高法院著有94年度台上字第2033號、
    93 年度台上字第1147號判決意旨可資參照。本件經查，證
    人王俊傑於偵查中固證稱：98年12月2日伊打電話跟吳國彬
    買，吳國彬說伊人不在台南，伊後來打給義傑（即被告），
    伊約在STOP超商（長北街）交易，但因未價錢談不攏，所以
    就沒買等語（98年度他字第3480號偵查卷第177頁背面參見
    ），然於本院審理時卻又改稱：當天是與被告約在海佃路樺
    谷大飯店後面空地見面，不是在長北街「STOP超商」，伊在
    長北街見到的人，是吳國彬叫伊過去碰面，但他說他是「蟾
    蜍」（即被告之叔叔詹石誠），98年12月2日見到的人是否
    在庭被告伊不確定等語（本院卷第42、49至51、44頁參見）
    ，故其證詞顯有前後不一、矛盾之瑕疵，是否可採，已非無
    疑，此外，核閱全卷，本院復查無其他任何積極具體證據可
    資補強證人王俊傑此部分供述之真實性，亦查無被告確有從
    「媽媽」之人直接販入第二級毒品甲基安非他命之具體事證
    ，是自難遽認被告確有販賣第二級毒品之犯行，惟因檢察官
    起訴之此部分與前揭經本院認定之事實，乃屬同一基本社會
    事實，已如前所述，故本院自得逕予變更法條審理，該部分
    並爰不另為無罪之諭知，併此敘明。
四、茲審酌被告本身即有施用毒品，應知悉第二級毒品對於個人
    及社會之危害性非輕，幫助他人販賣更易助長犯罪，惟考量
    被告素行尚可，國中畢業，目前待業中，兼衡其犯罪之動機
    為受朋友託付，及僅提供電話號碼之手段，暨其因此所得之
    利益非多，惟犯後未知坦認犯行，尚難認為已有悔意之犯後
    態度等一切情狀，量處如主文所示之刑。
五、沒收：
（一）按毒品危害防制條例第19條第1項規定所稱「追徵其價額
      」者，必限於所沒收之物，為金錢以外其他財物而無法沒
      收時，始應追徵其價額，使其繳納與原物相當價額。如所
      得財物為金錢而無法沒收時，應以其財產抵償之，而不發
      生追徵價額問題（最高法院93年度台上字第1218、2670、
      2743號等判決意旨參照）。經查，被告因犯本件幫助販賣
      第二級毒品所得之財物即500元，雖未據扣案，仍應依前
      揭規定，宣告沒收，如全部或一部不能沒收時，則以其財
      產抵償之。至於其因犯本罪所得之少許第二級毒品，因非
      屬財物性質，自無庸諭知沒收。
（二）次按供販賣毒品所用之物，應依毒品危害防制條例第19條
      第1項規定沒收，固為刑法之特別規定，採義務沒收主義
      ，但上開法條既無「不問屬於犯人與否，沒收之」之規定
      ，仍應以該物品屬於犯人所有者為限，始應予以沒收（最
      高法院95年度台上字第104、305號判決意旨參照）。經查
      ，被告犯本件幫助販賣第二級毒品案件所用之財物即0000
      000000號之行動電話1支（含SIM卡1張），被告於本院審
      理時供稱均非其所有之物（本院卷第118頁參見），自無
      從依該條併予宣告沒收。
（三）至於扣案之吸食器1組、留有第二級毒品安非他命殘渣之
      燈泡1個、留有第二級毒品安非他命殘渣之夾鏈袋2個、夾
      鏈袋7個等物，被告固稱均為其所有之物，然主張均係供
      伊自己施用毒品所用或預備所用之物，與本件犯行均無相
      關，業經被告供述在卷（本院卷第88頁參見），復查無其
      他事證證明係供被告犯本罪所用、預備所用、或所得之物
      ，又非屬違禁物品，本院亦無從為沒收之諭知。
五、據上論斷，應依刑事訴訟法第299條第1項前段，毒品危害防
    制條例第4條第2項、第19條第1項，刑法第11條前段、第30
    條第1項前段、第2項，判決如主文。
本案經檢察官王誠到庭執行職務
中    華    民    國   100    年    9     月    30    日
                  刑事第六庭  審判長法  官  田幸艷
                                    法  官  施介元
                                    法  官  林臻嫺
以上正本證明與原本無異。
如不服本判決應於收受本判決後10日內向本院提出上訴書狀，並
應敘述具體理由。如未敘述上訴理由者，應於上訴期間屆滿後20
日內向本院補提理由書狀（均須按他造當事人之人數附繕本）「
切勿逕送上級法院」。
                                    書記官  洪培綺
中    華    民    國   100    年    9     月    30    日
附錄法條
毒品危害防制條例第4條
製造、運輸、販賣第一級毒品者，處死刑或無期徒刑；處無期徒
刑者，得併科新臺幣 2 千萬元以下罰金。
製造、運輸、販賣第二級毒品者，處無期徒刑或 7 年以上有期
徒刑，得併科新臺幣 1 千萬元以下罰金。
製造、運輸、販賣第三級毒品者，處 5 年以上有期徒刑，得併
科新臺幣 7 百萬元以下罰金。
製造、運輸、販賣第四級毒品者，處 3 年以上 10 年以下有期
徒刑，得併科新臺幣 3 百萬元以下罰金。
製造、運輸、販賣專供製造或施用毒品之器具者，處 1 年以上
7 年以下有期徒刑，得併科新臺幣 1 百萬元以下罰金。
前五項之未遂犯罰之。